臺灣高雄地方法院刑事判決　　　　　　100年度簡上字第606號
上　訴　人
即　被　告　李冠正
上列上訴人因詐欺案件，不服本院高雄簡易庭於中華民國100年9
月20日以100年度簡字第5055號所為之第一審刑事簡易判決（檢
察官聲請簡易判決處刑案號：100年度偵字第13487號），提起上
訴，經本院管轄之第二審合議庭判決如下：
    主  文
原判決撤銷。
李冠正犯行使偽造私文書罪，共罪，各處有期徒刑貳月，如易
科罰金，均以新臺幣壹仟元折算壹日。應執行有期徒刑肆月，如
易科罰金，以新臺幣壹仟元折算壹日。緩刑貳年，並應於一百０
二年六月三十日前給付被害人蕭美霞新臺幣壹萬仟玖佰伍拾
元。
    事  實
一、李冠正前係亞新生物科技公司（下稱亞新公司）之業務員，
    於民國98年11月間，因業務關係得悉亞新公司客戶蕭美霞所
    申辦之臺灣新光商業銀行股份有限公司（下稱新光銀行）信
    用卡卡號（卡號詳卷）、台新國際商業銀行股份有限公司（
    下稱台新銀行）信用卡卡號（卡號詳卷）、及各該信用卡之
    有效年月日、卡片背面授權碼等信用卡資料後，遂於意圖得
    財產上不法利益及行使偽造準私文書之犯意，分別於：
  (一)98年12月15日，在不詳處所，撥打電話至遠傳電信股份有限
    公司（下稱遠傳電信公司），由該公司客服人員接聽後，即
    未經蕭美霞之同意或授權，擅自向不知情之客服人員告知上
    開蕭美霞所申辦之新光銀行信用卡卡號，復由該客服人員操
    作電腦轉接至信用卡語音繳款系統，由李冠正依據語音系統
    之指示，擅自輸入上開信用卡之有效年月等電磁紀錄資料以
    為行使，佯以蕭美霞同意以上開信用卡支付李冠正所有遠傳
    電信公司門號手機之電信費新臺幣（下同）9,457元，使遠
    傳電信公司及新光銀行均陷於錯誤，誤認蕭美霞有以該信用
    卡付款之意，而使李冠正詐得清償該筆行動電話費用之不法
    利益，足以生損害於蕭美霞本人、遠傳電信公司管理客戶費
    用之正確性及新光銀行管理信用卡業務之正確性。
  (二)又於98年12月16日，撥打電話至亞太電信股份有限公司（下
    稱亞太電信公司），未經蕭美霞之同意或授權，再以相同手
    法，以蕭美霞上開信用卡支付李冠正所有亞太電信公司門號
    手機之電信費3,337元，使亞太電信公司及新光銀行均陷於
    錯誤，誤認蕭美霞有以該信用卡付款之意，而使李冠正詐得
    清償該筆行動電話費用之不法利益，足以生損害於蕭美霞本
    人、亞太電信公司管理客戶費用之正確性及新光銀行管理信
    用卡業務之正確性。
  (三)復於98年12月28日，撥打電話至遠傳電信公司，未經蕭美霞
    之同意或授權，向不知情之客服人員告知上開蕭美霞所申辦
    之台新銀行信用卡卡號，再以同一手法，以蕭美霞上開台新
    銀行信用卡支付李冠正所有遠傳電信公司門號手機之電信費
    1,159元，使遠傳電信公司及台新銀行均陷於錯誤，誤認蕭
    美霞有以該信用卡付款之意，而使李冠正詐得清償該筆行動
    電話費用之不法利益，足以生損害於蕭美霞本人、遠傳電信
    公司管理客戶費用之正確性及台新銀行管理信用卡業務之正
    確性。
二、案經蕭美霞訴由高雄市政府警察局三民第一分局報請臺灣高
    雄地方法院檢察署檢察官聲請簡易判決處刑。
    理  由
一、按被告以外之人於審判外之陳述，雖不符同法第159條之1至
    159條之4之規定，而經當事人於審判程序同意作為證據，法
    院審酌該言詞陳述或書面陳述作成時之情況，認為適當者，
    亦得為證據。當事人、代理人或辯護人於法院調查證據時，
    知有第159條第1項不得為證據之情形，而未於言詞辯論終結
    前聲明異議者，視為有前項之同意，刑事訴訟法第159條之5
    第2項定有明文。查本判決以下所引傳聞證據，均經當事人
    於法院調查證據時，知有第159條第1項不得為證據之情形，
    而明示同意有證據能力（簡上卷第24頁），本院審酌上開證
    據作成時並無不合法定程序之情形，認為適當，依上開說明
    ，應均有證據能力。
二、上揭事實業據被告李冠正於本院審理時坦承不諱，核與證人
    即告訴人蕭美霞於警詢、偵查中之證述相符，並有台新銀行
    100年7月19日陳報狀檢附之告訴人上開信用卡98年11、12月
    交易明細1份（偵卷第34-35頁）、新光銀行100年7月27日（
    100）新光銀信卡字第5030號函檢附蕭美霞上開新光銀行信
    用卡申請書及98年11、12月帳單明細1份（偵卷第39頁）附
    卷可憑，足認被告之自白與事實相符。從而，本件罪證明確
    ，被告犯行洵堪認定，應依法論科。
三、按以錄音、錄影或電磁紀錄，藉機器或電腦之處理所顯示之
    聲音、影像或符號，足以為表示其用意之證明者，依刑法第
    220條第2項規定，以文書論。而近代社會對於錄音、錄影、
    電腦之使用，日趨普遍，漸有取代一般文書之趨勢，故現行
    刑法將錄音、錄影、電磁紀錄視為準文書，以應實際需要，
    並使法律規定能與科技發展之狀況與時俱進。然並非所有電
    磁紀錄均係準文書，僅於「足以表示其用意之證明」的電磁
    紀錄，始以文書論。亦即電磁紀錄之內容須使人可以理解，
    製作者藉該電磁紀錄所要傳達之意思，而該意思傳達技術，
    係依習慣或約定俗成之表達技術，合於永續狀態中表示一定
    用意證明之準文書概念，如僅是單純電腦程式，而不在傳達
    一定之用意者，即不能認係準文書。經查，本件被告未經告
    訴人蕭美霞之授權，即以電話撥打遠傳電信公司、亞太電信
    之服務專線，並經由客服人員轉接該公司之信用卡繳款語音
    系統，並由被告依該語音系統之指示輸入蕭美霞之上開新光
    銀行及台新銀行之信用卡資料等電磁紀錄，以繳交電信費用
    ，因該電磁紀錄係表示信用卡持卡人同意以信用卡付費方式
    進行繳款之意，性質上亦為消費付款契約書之一種，而屬準
    私文書之性質。又被告藉由輸入告訴人之前揭信用卡卡號等
    資料，使遠傳電信公司及亞太電信公司均陷於錯誤，誤認告
    訴人有替被告繳交積欠之電信費用之意，而免除被告繳交上
    開積欠電信費用之義務，使被告詐得免繳電信通信費用之不
    法利益，是核被告之所為，均係犯刑法第216條、第220條第
    2項、第210條之行使偽造準私文書罪、刑法第339條第2項之
    詐欺得利罪。被告先後3次撥打遠傳電信公司、亞太電信公
    司之服務電話，利用不知情之各該電信公司客服人員操作電
    腦，轉接至該公司之信用卡語音繳款系統為上開犯行，均為
    間接正犯。又聲請意旨犯罪事實欄既已記載被告係以「電話
    語音繳款方式」為上開犯行，而因所謂「電話語音繳款」，
    乃指被告依該語音系統之指示輸入蕭美霞之信用卡資料等電
    磁紀錄，以繳交電信費用，而該電磁紀錄係表示信用卡持卡
    人同意以信用卡付費方式進行繳款之意，性質上屬準私文書
    ，已如前述，是堪認被告涉犯行使偽造準私文書犯行部分之
    事實，業經起訴而應予論究，且經本院於審判程序中當庭諭
    知涉犯之罪名，故聲請意旨之所犯法條欄漏未論列被告亦涉
    犯刑法第216條、第220條、第210條之行使偽造準私文書罪
    ，容有未洽，附此指明。被告各次偽造準私文書之低度行為
    ，為各次行使偽造準私文書之高度行為所吸收，不另論罪。
    又被告各次以電話語音方式輸入他人信用卡資料消費，均係
    以1行為同時觸犯行使偽造準私文書罪及詐欺得利罪，為想
    像競合犯，均應從1重之行使偽造準私文書罪處斷。被告於
    上開3次犯行，犯意各別，行為互殊，應予分論併罰。
四、被告犯罪事證明確，原審予以論罪科刑，固非無見。惟原審
    固認定被告於前揭犯罪事實一（一）之犯行係利用「網路線
    上繳款」方式付款；犯罪事實一（二）之犯行係以「信用卡
    語音或線上刷卡繳款方式」付款；而犯罪事實一（三）之犯
    行則係以「網路線上繳款」方式予以付款，然查，被告於本
    院審理中供稱：其係撥打電話至電信公司，向客服人員說卡
    號等語（簡上卷第28-29頁），即被告並非利用網路線上繳
    款方式付款，且遍尋全卷亦查無證據足認被告係利用網路線
    上繳款之方式盜刷告訴人信用卡，是原審於犯罪事實一（一
    ）、（三）認定被告乃利用網路線上繳款方式盜刷告訴人信
    用卡乙節，核與事實不符，即有未洽；另原審於犯罪事實一
    （二）認定被告係以「信用卡語音或線上刷卡繳費方式」為
    上開犯行，未明確認定被告盜刷信用卡之方式究為「電話語
    音」抑或「網路線上刷卡」，亦有未洽。據此，原審認定被
    告係以網路線上繳款等方式盜刷告訴人之信用卡，與本院上
    開調查證據結果有悖，而有可議之處，自應由本院予以撤銷
    改判。爰審酌被告正值壯年，不私以己力獲取財物，竟利用
    擔任亞新公司業務員之機會，取得告訴人之信用卡資料，並
    持之為本案3次之犯行，而詐騙遠傳電信公司及亞太電信公
    司，破壞信用卡交易安全，所為實屬不該，兼衡告訴人分別
    遭受之損失、被告犯罪之動機、目的、國中畢業之智識程度
    、生活狀況、以及被告罹患輕度肢體障礙，有被告之中華民
    國身心障礙手冊影本1份在卷可稽（簡上卷第31頁）等一切
    情狀，分別量處如主文所示之刑，並定其應執行之刑，復參
    酌前開犯罪情狀，各諭知如主文所示之易科罰金折算標準，
    資為懲儆。
五、復查，被告未曾因故意犯罪而受有期徒刑以上刑之宣告，有
    台灣高等法院被告前案紀錄表1份在卷可查，又已與告訴人
    達成和解，有被告庭呈和解書1份附卷可考（簡上卷第32頁
    ），告訴人並於本院審理中稱若被告能於102年6月前償還積
    欠之上開電信費用13,953元，同意給予被告改過自新之機會
    等語（簡上卷第30頁），是審酌上情，堪認被告乃因一時失
    慮，致罹刑章，經此偵、審程序及刑之宣告，當知所警惕，
    而無再犯之虞，本院認所宣告之刑，以暫不執行為適當，爰
    依刑法第74條第1項第1款之規定，宣告緩刑2年，以啟自新
    。另為兼顧告訴人蕭美霞之利益，確保被告履行賠償告訴人
    上開損失之承諾，爰依刑法第74條第2項第3款規定，於緩刑
    期間課予被告應於102年6月30日前支付告訴人13,953元之負
    擔。倘被告未遵循本院所諭知之負擔，情節重大者，檢察官
    得依刑事訴訟法第476條、刑法第75條之1第1項第4款之規定
    ，聲請撤銷本件緩刑之宣告，併予敘明。
據上論斷，應依刑事訴訟法第455條之1第3項、第369條第1項前
段、第364條、第299條第1項前段，刑法第216條、第220條、第
210條、第339條第2項、第55條、第41條第1項前段、第51條第5
款，刑法第74條第1項第1款、第2項第3款，刑法施行法第1條之1
第1項、第2項前段，判決如主文。
本案經檢察官朱華君到庭執行職務。
中    華    民    國   100    年    11    月    30    日
                  刑事第十八庭  審判長法  官  黃宗揚
                                      法  官  林青怡
                                      法  官  徐彩芳
以上正本證明與原本無異。
本件不得上訴。
中    華    民    國   100    年    12    月    1     日
                                      書記官  王楨珍
附錄本案論罪法條全文：
中華民國刑法第210條
偽造、變造私文書，足以生損害於公眾或他人者，處 5 年以下
有期徒刑。
中華民國刑法第216條
行使第 210 條至第 215 條之文書者，依偽造、變造文書或登載
不實事項或使登載不實事項之規定處斷。
中華民國刑法第220條
在紙上或物品上之文字、符號、圖畫、照像，依習慣或特約，足
以為表示其用意之證明者，關於本章及本章以外各罪，以文書論
。
錄音、錄影或電磁紀錄，藉機器或電腦之處理所顯示之聲音、影
像或符號，足以為表示其用意之證明者，亦同。
中華民國刑法第339條
意圖為自己或第三人不法之所有，以詐術使人將本人或第三人之
物交付者，處 5 年以下有期徒刑、拘役或科或併科 1 千元以下
罰金。
以前項方法得財產上不法之利益或使第三人得之者，亦同。
前二項之未遂犯罰之。